臺灣臺北地方法院刑事判決　　　　　　　　　　　　　九十年度訴字第一二八號
　　公　訴　人　臺灣臺北地方法院檢察署檢察官
　　被　　　告　甲○○
　　指定辯護人　乙○
右列被告因殺人未遂案件，經檢察官提起公訴（九十年度偵字第一二八號），乙○
判決如左：
    主  文
甲○○傷害人之身體，處有期徒刑壹年陸月。
    事  實
一、甲○○前於民國八十八年七月三日在台北市○○街四十六號四樓「台灣小調舞廳
    」內，因跳舞碰撞糾紛，與丁○○互毆結怨。嗣甲○○於八十九年十一月二日下
    午四時許，在台北市○○○路○段二十五號二樓「好萊塢舞廳」內發見丁○○在
    ，竟心生報復，基於傷害之犯意，至其停放於附近路旁之自小客車內取出水果
    刀一把，旋返回「好萊塢舞廳」，向丁○○表示「還認不認識我？」，而利用丁
    ○○尚未會意之際，忽持該水果刀朝丁○○之左側臉部劃下（致丁○○受有臉部
    及頸部撕裂傷【十五公分乘以零點六公分乘以一公分】併顏面神經斷裂等傷害）
    ，再持該水果刀由上朝下攻擊丁○○，經丁○○以左手阻擋（因此受有左手撕裂
    傷【長約五公分，五條肌腱斷裂】併左側尺股神經損傷等傷害），其刀尾仍劃傷
    丁○○之左胸（因此受有左胸撕裂傷【六點五公分乘以一公分乘以一公分】之傷
    害），隨即逃離現場，將上開水果刀丟棄於台北市內湖區某大水溝之內。
二、案經被害人丁○○訴由台北市政府警察局中山分局報請台灣台北地方法院檢察署
    檢察官偵查起訴。
    理  由
一、訊據被告甲○○固坦承確於上開時、地持水果刀傷害告訴人丁○○，惟仍辯稱：
    當天是我先到「好萊塢舞廳」，丁○○跑來找我理論，又對我出拳相向，我才去
    車上拿水果刀，而且我只有攻擊丁○○一刀云云。惟查，被告於前揭時、地係利
    用告訴人未及注意之際，持水果刀忽朝告訴人之左側臉部砍殺一節，迭據告訴人
    於警詢、偵查及乙○訊問時指陳綦詳，衡以本件告訴人僅遭被告砍殺二刀（認定
    原因詳見下述），若係先前已與被告發生衝突而對於被告有所防備，當不致暴露
    臉、頸等重要部位任令被告傷害；參諸被告所稱當日又遭告訴人毆打，才取水果
    刀反擊云云，並核與其於九十年十一月二十一日初次偵訊時，所稱「我當天只想
    找他【指告訴人】講話，問他八十八年時為何要打我，我就將所買水果刀放在身
    上以防萬一，後來再跟他談話時，他手舉起來，我以為他要打我，我就拿水果刀
    鞘去砍他，沒想到他受傷」等語迥不相符，所辯係遭告訴人出拳相向，始返回車
    上持用水果刀傷害告訴人云云，自屬卸責之詞，不足採信。次查，本件被告係朝
    告訴人之左側臉部及左胸各砍殺一刀等情，業據告訴人於審理時指訴在卷；告訴
    人受到被告之攻擊後，受有臉部及頸部撕裂傷【十五公分乘以零點六公分乘以一
    公分】併顏面神經斷裂、左手撕裂傷【長約五公分，五條肌腱斷裂】併左側尺股
    神經損傷，及左胸撕裂傷【六點五公分乘以一公分乘以一公分】等傷害之事實，
    有馬偕紀念醫院甲種診斷證明書、馬偕紀念醫院九十一年二月十八日馬院醫外字
    第九一０二三五號函、馬偕紀念醫院九十一年三月二十日馬院醫外字第九一０四
    九二號函等各一紙附卷可稽，衡諸告訴人所受刀傷遍及臉部、頸部、左手、左胸
    等多處部位，顯非被告出手一刀即可能造成，參以經乙○函詢馬偕紀念醫院「告
    訴人所受傷勢是否有可能僅以一普通之水果刀一刀砍傷所造成？或顯係分別之二
    刀造成？」等情，該院並回覆稱「其傷勢應為二刀以上所致」等語，本件被告係
    持水果刀向告訴人砍殺二刀之事實，自亦臻明確，被告所稱僅砍殺告訴人一刀云
    云，核亦係飾卸之詞，委無足採。此外，被告前開犯行，並據證人丙○○到庭結
    證「我看到被告手拿著刀子，當時情況非常混亂，手上拿者刀子筆劃，朝丁○○
    的身上砍」等語無訛，並有告訴人於乙○審理時所繪，為被告供稱無訛之被告所
    用水果刀外型之圖形一紙在卷足稽，事證明確，被告犯行堪以認定。
二、論罪科刑：
    （一）核被告甲○○所為，係犯刑法第第二百七十七條第一項之傷害罪。
    （二）公訴意旨雖認被告係犯刑法第二百七十一條第二項、第一項之殺人未遂罪
          嫌，惟乙○根據以下理由，認為被告前開持刀攻擊告訴人丁○○之行為，
          應非基於殺人之犯意，而係基於傷害之故意而為之，爰依刑事訴訟法第三
          百條之規定，就檢察官所起訴之相同社會基本犯罪事實，變更所引應適用
          之法條為同法第二百七十七條第一項之傷害罪：
          （１）就犯罪動機言之，本件被告與告訴人間，除於案發前一年四個月許
                因細故發生互毆，雙方均因此受傷之外，並無任何怨隙，之前被告
                從未找告訴人尋仇，案發當時告訴人甚至並不記得被告是何人等情
                ，業據告訴人陳述在卷，堪信為真；則被告於發生前開衝突之後，
                既未積極尋找告訴人報復，衡諸常情，其於一年多後偶遇告訴人，
                又豈有遽生將之殺害動機之可能？
          （２）就被告著手實施本件犯罪之手段而言，被告係先向告訴人表示「還
                認不認識我？」等語，始持刀攻擊告訴人之左側臉部之事實，業據
                告訴人陳述明確，則被告若係存心殺害告訴人，豈有不利用告訴人
                未查知被告之機會，逕行持刀攻擊告訴人之心臟等致命部位，反而
                當面挑釁告訴人，予其反應、抵抗機會，且僅朝不易致命之臉部攻
                擊之理？
          （３）以本案之兇器觀之，被告所用者僅係一長約十五公分之小型水果刀
                一節，業據告訴人於乙○審理時繪圖附卷足稽，則被告於案發當日
                遇見告訴人之後，若係基於殺人之犯意而離開「好萊塢舞廳」尋覓
                兇器，寧有不挑選扁鑽、西瓜刀、武士刀等殺傷力較大之工具，反
                而僅使用小型水果刀攻擊告訴人之理？
          （４）本件被告攻擊告訴人之方式，係持刀朝告訴人之左側臉部自上劃下
                等情，業據告訴人於審理時陳述綦詳，核與告訴人左側臉部、頸部
                及左手、左胸之傷勢，均為深度一公分之撕裂傷，而無任何穿刺傷
                之情形相符，自屬真正。參諸被告所用兇器為一小型水果刀，而非
                西瓜刀、武士刀等易以砍殺方式致人於死之工具，則被告當時若有
                致告訴人於死之故意，又何有不以較有效之穿刺方式攻擊告訴人，
                而僅持水果刀揮擊之理？
          （５）自本件犯罪行為結束之情形而言，被告於揮砍告訴人二刀致傷後，
                立即逃離現場，當時並沒有人前來阻止被告繼續傷害告訴人，且告
                訴人尚能行動自如，係與案外人丙○○一起搭乘計程車就醫等情，
                業據告訴人陳述明確，則被告當日若非出於教訓、報復告訴人之動
                機，始持刀傷害告訴人，而係欲致告訴人於死地，其在無人出手攔
                阻之情況下，見告訴人顯未達生命垂危之地步，又豈有不繼續持刀
                加以攻擊，反而離開現場之可能？
      （三）本件告訴人之左手所受撕裂傷，雖併有五條肌腱斷裂及左側尺股神經損
            傷之情形，惟經乙○函詢馬偕紀念醫院「告訴人左手所受傷勢，有無損
            及肌腱及神經組織而毀敗一肢之機能？其左手指能否彎曲？能否抓取物
            品？手腕能否轉動？」等情，該院業以九十一年六月八日馬院醫外字第
            九一二四六號函覆「其傷勢未達毀敗上肢之程度，左手於九十一年五月
            三十一日門診檢查，應可自由活動及抓取物品，惟動作較慢」等語，有
            該函文一件附卷足憑；告訴人上肢所受之傷害，自僅為減衰機能，而未
            達機能完全喪失之毀敗程度，是被告所為亦與刑法第二百七十八條第一
            項重傷害罪之構成要件有間，附此敘明。
      （四）爰審酌被告僅因一年多前的肢體衝突，即以持刀攻擊之方式傷害告訴人
            ，犯罪之動機可議，所用之手段殘酷，其犯行導致告訴人受有臉部及頸
            部撕裂傷【十五公分乘以零點六公分乘以一公分】併顏面神經斷裂、左
            手撕裂傷【長約五公分，五條肌腱斷裂】併左側尺股神經損傷、左胸撕
            裂傷【六點五公分乘以一公分乘以一公分】等傷害，致告訴人之左側臉
            部至頸部留下明顯疤痕，且左手之機能因此減衰，所生之危害嚴重，犯
            罪後屢經乙○曉諭，又未賠償告訴人分文，犯罪後態度不佳，及其犯罪
            之目的、品行、智識程度等一切情狀，量處如主文所示之刑，以資懲儆
            。
      （五）被告持以傷害告訴人之水果刀一支，雖係其所有供犯罪所用之物，惟既
            業經被告丟棄於台北市內湖區某大水溝內而滅失，乙○爰不另為沒收之
            諭知。
據上論斷，應依刑事訴訟法第二百九十九條第一項前段、第三百條，刑法第二百七十
七條第一項，罰金罰鍰提高標準條例第一條前段，判決如主文。
本案經檢察官王怡菁到庭執行職務。
中    華    民    國       九十一       年      十一    月      十四    日
                              臺灣臺北地方法院刑事第二庭
                                        審判長法  官  劉壽嵩
                                              法  官  蔡如琪
                                              法  官  楊代華
右正本證明與原本無異。
如不服本判決，應於判決送達後十日內，向乙○提出上訴狀。
                                              書記官  廖純瑜
中    華    民    國       九十一       年      十一    月      十四    日
附錄本案論罪科刑法條全文
刑法第二百七十七條第一項
一傷害人之身體或健康者，處三年以下有期徒刑、拘役或一千元以下罰金。
二犯前項之罪、因而致人於死者，處無期徒刑或七年以上有期徒刑，致重傷者，處三
　年以上十年以下有期徒刑。
